臺灣彰化地方法院民事判決　九十二年度簡上字第一一二號
　　上　訴　人　乙 ○ ○
　　被 上訴 人　甲 ○ ○
右當事人間請求給付票款事件，上訴人對於中華民國九十二年八月十四日本院北斗簡
易庭第一審判決（九十二年度斗簡字第一三二號）提起上訴，本院於九十三年一月七
日言詞辯論終結，判決如左：
    主      文
原判決廢棄。
被上訴人應給付上訴人新台幣拾萬元。
第一、二審訴訟費用由被上訴人負擔。
    事實及理由
一、上訴人起訴主張：伊執有被上訴人所簽發如附表所示金額合計新台幣（下同）三
    十萬元之支票二紙，經提示不獲付款等情，本於票據關係，求為命被上訴人給付
    票款三十萬元之判決。原審為上訴人敗訴之判決，上訴人提起上訴，其上訴聲明
    求為：(1)原判決廢棄；(2)被上訴人應給付上訴人三十萬元之判決。
二、被上訴人則以：前揭二張支票，係伊於九十二年二月十二日，經銀行通知有支票
    款須支付後，經清點始發現失竊三張支票中之二張，伊並隨即於同年月十三日向
    該管派出所報案，該等支票係係背書人即訴外人蔡淑真竊取伊所有之空白支票後
    盜用印章簽發等語，資為抗辯。
三、上訴人主張其執有被上訴人為發票人之前揭二紙支票，經提示不獲付款之事實，
    有其所提支票及其退票理由單為證，並為被上訴人所不爭執，自堪信為真實。被
    上訴人對於該支票發票人「甲○○」之印文（支票上僅有發票人印文，並無簽名
    ），亦自認為真正無訛，惟辯稱：系爭支票係背書人蔡淑真竊取空白支票後盜用
    其印章所簽發云云。茲該支票發票人之印文既為真正，被上訴人抗辯係被盜用，
    自應就其印章被盜用之有利事實，負舉證之責任。經查，被上訴人雖有向彰化縣
    警察局二林分局二林派出所申告遭人竊走支票三張並被盜開（系爭支票為其中二
    張）之事實，但其懷疑之竊賊及盜開支票之訴外人蔡淑真，現在去向不明，為兩
    造所陳明，自不能僅憑被上訴人此項片面之詞，認為系爭支票係蔡淑真盜用印章
    所偽造。況依被上訴人警訊之指訴，遭蔡淑真竊取盜開之三張支票，票號並不連
    續，亦屬不同之二本空白支票本，如果屬實，該三張支票應係分三次竊取，被上
    訴人竟迄系爭二張支票退票時，始知此情，顯屬可疑。尤其，該等支票中之票號
    六四八四五○號支票，金額七萬元，發票日期九十一年十一月三十日，早在九十
    一年十二月二日即經上訴人提示領款，有台中商業銀行二林分行九十二年十月二
    十九日函附支票影本、交易明細表在卷可參。被上訴人仍申告該張支票遭竊，至
    為可議。再者，被上訴人先前將其所有之票號六四八四三一、六四八四三二號等
    支票借給蔡淑真，蔡淑真再向上訴人調借現款，屆期均有兌現，為被上訴人所自
    承，並有其所提票根影本及台中商業銀行二林分行前開函附支票影本、交易明細
    表在卷可稽。被上訴人在原審判決後，於與上訴人對談時，亦承認：「票借她（
    指蔡淑真），票頭都在，根本我信用不好，記錄都在... 」、「她說三年內要解
    決，三年內如果沒拿回來，我就永遠留這些... 」等語，復經本院受命法官於準
    備程序時勘驗上訴人所提錄音帶屬實，由被上訴人所稱將票借給蔡淑真後，「票
    頭都在，根本信用都不好，記錄都在」等詞，參照先前被上訴人借給蔡淑真的支
    票，均已兌現，並無退票記錄，可知其所指借給蔡淑真導致其信用不好、記錄都
    在的票，乃指系爭支票而言，甚為顯然。被上訴人否認有將系爭支票借給蔡淑真
    ，顯然與事實不符，所辯支票為蔡淑真竊取空白支票及印章後盜開，委難採信。
    至支票之發票日期及金額，依法並不以由發票人親自記載簽寫為必要，被上訴人
    聲請鑑定筆跡，以證明系爭支票金額等字跡為蔡淑真所簽寫，顯然並無必要。故
    上訴人主張系爭二張支票，為上訴人所簽發之事實，亦堪以認定。
四、按在票據上簽名者，依票上所載文義負責；發票人應照支票文義擔保支票之支付
    ，票據法第五條第一項、第一百二十六條定有明文。本件上訴人執有被上訴人所
    簽發之系爭二張支票，經各於附表所示之日提示，不獲付款，已如前述，上訴人
    本於票據追索權，請求被上訴人如數給付票款三十萬元，洵屬正當，自應予准許
    。原審為上訴人敗訴之判決，尚有未洽。上訴論旨，指摘原判決為不當，求予廢
    棄改判，為有理由，爰將原判決廢棄改判如主文第二項所示。
據上論結，本件上訴為有理由，依民事訴訟法第四百三十六條之一第三項、第四百五
十條、第七十八條，判決如主文。
中　　　華　　　民　　　國　　九十三　　年　　　一　　　月　　二十八　　日
                                  民事第二庭
                                      審判長法  官　何 志 通
                                            法　官　羅 秀 緞
                                            法　官　陳 瑞 水
右為正本係照原本作成。
不得上訴。
中　　　華　　　民　　　國　　九十三　　年　　　一　　　月　　二十八　　日
                                        法院書記官　楊 筱 惠
~FO;
┌────────────────────────────────────────────────────┐
│附表：                                                                        九十二年度簡上字第一一二號│
├──┬───────┬──────┬───────┬────────────┬──────┬──────┤
│編號│票          號│發   票   日│金額（新台幣）│付         款         人│提   示   日│備        考│
├──┼───────┼──────┼───────┼────────────┼──────┼──────┤
│ 一 │0000000│91年月日│二十萬元      │台中商業銀行二林分行    │92年２月日│            │
├──┼───────┼──────┼───────┼────────────┼──────┼──────┤
│ 二 │0000000│92年２月１０日│十萬元        │同    右                │92年２月日│            │
└──┴───────┴──────┴───────┴────────────┴──────┴──────┘
